臺北高等行政法院判決　　　　　　　　　　　　　　　九十二年度簡字第七六七號
　　原　　　告　甲○○
　　被　　　告　財政部臺北市國稅局
　　代　表　人　張盛和（局長）
　　訴訟代理人　乙○○
右當事人間因綜合所得稅事件，原告不服財政部中華民國九十二年七月十六日台財訴
字第○九二○○三八五○二號訴願決定（案號：第00000000號），提起行政
訴訟。本院判決如左：
　　主  文
原告之訴駁回。
訴訟費用由原告負擔。
　　事  實
一事實概要：緣原告配偶陳鳳祥係陳鳳祥診所之負責人，八十八年度綜合所得稅結算
  申報，自行申報陳鳳祥診所執行業務所得為新台幣（下同）四、七三○、五五○元
  ，被告依據財政部臺灣省北區國稅局（下稱北區國稅局）中和稽徵所通報資料，核
  定執行業務所得為五、二八七、六六六元，併課核定當年度綜合所得總額為五、八
  五六、九九三元，淨額為四、八七四、三一四元。原告不服，就陳鳳祥診所之掛號
  費收入與被告前次否准其列報扶養其他親屬廖嬋、廖家慰二人之免稅額一四四、○
  ○○元及增列其本人、配偶與受扶養親屬之醫藥費扣除額等項，申請復查，經被告
  以九十二年二月十一日財北國稅法字第○九二○二○一一○三號復查決定，核減執
  行業務所得一一、九五六元，變更核定綜合所得總額為五、八四五、○三七元，淨
  額為四、八六二、三五八元，其餘復查駁回。原告仍表不服，就醫藥費扣除額乙項
  ，提起訴願，遭決定駁回，遂向本院提起行政訴訟。
二兩造聲明：
　(一)原告聲明：訴願決定及原處分關於醫藥費等扣除額部分均撤銷。
　(二)被告聲明：駁回原告之訴。
三兩造之爭點：
  原告主張其與配偶、受扶養親屬等六人於八十八年確曾在陳鳳祥診所就醫，有掛號
  費收據等為證，被告卻否准其列報為扣除額，顯有違誤，是否可採？
　(一)原告主張：
    1.原告、陳鳳祥、顏雪娥、顏莊蘭香、施呂金鳳、陳乃源等人確實於八十八年中
      於陳鳳祥診所（健保代號：0000000000）就醫。以上六人之就診均為健保案件
      ，該診所已按月向中央健康保險局（下稱健保局）申請醫療費用，且健保局已
      逐月給付門診費用。
    2.健保局九十一年二月二十一日健保審字第○九一○○○二五六八號函曾述及就
      醫紀錄附案中，未有以上六人之就醫紀錄。經原告查證後詳情如下：陳鳳祥診
      所（健保代號：0000000000）成立於八十六年，其負責醫師為陳鳳祥醫師，九
      十年六月之後，該診所更名為鳳祥診所（健保代號：0000000000），同時更換
      負責醫師為原告，倘被告向健保局調閱資料之對象為鳳祥診所（健保代號： 0
      000000000），因八十八年時鳳祥診所並不存在，故無前述六人之就醫紀錄。
      故健保局前開函顯屬有誤。
    3.按所得稅法第十七條第一項第二款第二目第三小目明定，原告依法可申請減免
      納稅義務人及其配偶或受扶養親屬之醫藥費用，原告所以不將前述六人歸入免
      收掛號名冊，乃因鳳祥診所屬聯合執業之診所，登記之醫師超過二位以上，為
      拆帳之公平性考量，凡屬就醫次數多之直系親屬，不可登入該冊中。又原告確
      實無重複申報扣除之事項，屬誠實申報範圍。被告顯忽略原告權利。
  (二)被告主張：
    1.本件當年度列報醫藥及生育費扣除額一、八四○元，原告於復查階段檢附其本
      人、配偶陳鳳祥、受扶養親屬顏莊蘭香、顏雪娥、施呂金鳳、子陳乃源等六人
      當年度於陳鳳祥診所就診之掛號費收據六紙金額計三四、四六○元，申請追認
      醫藥及生育費扣除額，申經復查結果，以系爭六人未於該診所就醫紀錄，而否
      准認列，復查決定予以維持。
    2.原告復訴稱渠等六人當年度確於陳鳳祥診所就醫，並檢附該六人之病歷及陳鳳
      祥診所向健保局申請門診費用申請表等資料。經查原告及其配偶陳鳳祥為陳鳳
      祥診所執業之醫師，而顏莊蘭香、顏雪娥、施呂金鳳及子陳乃源乃係原告之直
      系親屬，陳鳳祥診所當年度對親朋好友看診，有未收取掛號費情事，此有卷附
      免收掛號費之名冊可稽，亦為原告所不爭，惟該系爭六人並無免收費用之登載
      紀錄，是原告既對親朋好友看診，可免收部分負擔掛號費，焉能對其至親甚或
      本人、配偶收取掛號費及部分負擔費之理；又原告檢附之門診費用申請總表，
      僅係陳鳳祥診所向健保局請領給付醫療費用之證明，難謂系爭六人確有看診之
      證明，而原告所提之病歷係臨訟補具，縱有看診之事實亦難證明原告有向渠等
      收取看診費用之情事，末查顏莊蘭香當年度曾於台南縣民生診所就診，顏雪娥
      於台南縣六甲鄉甲和診所就診，原告則於林口長庚醫院就診，均未於原告配偶
      執業之陳鳳祥診所之就診紀錄，甚而原告配偶陳鳳祥、受扶養親屬施呂金鳳及
      子陳乃源等人，當年度亦未有至健保特約醫療院所就醫紀錄，此有中央健康保
      險局九十一年二月二十一日健保審字第○九一○○○二五六八號函附案系爭六
      人就醫紀錄明細表可稽；遑論原告訴願階段檢附渠等六人之掛號收據合計三二
      、三一○元與復查提供之收據金額未合，原告所稱顯屬不實，自不足採，從而
      復查決定予以維持，並無不當。
　　理  由
一本件原分案號為九十二年度訴字第○四二三一號，經審查發現，原告僅對扣除額三
  四、四六○元部分起訴涉訟，未逾二十萬元，屬簡易程序案件，應改分「簡」案號
  ，適用簡易程序進行，合先說明。
二按「按前三條規定計得之個人綜合所得總額，減除左列免稅額及扣除額後之餘額，
  為個人之綜合所得淨額：一、免稅額：：：二、扣除額：：（二）列舉扣除額：：
  ３醫藥及生育費：納稅義務人及其配偶或受扶養親屬之醫藥費及生育費，以付與公
  立醫院、公務人員保險特約醫院、勞工保險特約醫療院、所，或經財政部認定其會
  計紀錄完備正確之醫院者為限。：：」為行為時所得稅法第十七條第一項第二款第
  二目第三小目所明定。
三本件原告配偶陳鳳祥係陳鳳祥診所之負責人，八十八年度綜合所得稅結算申報，自
  行申報陳鳳祥診所執行業務所得為四、七三○、五五○元，被告依據北區國稅局中
  和稽徵所通報資料，核定執行業務所得為五、二八七、六六六元，併課核定當年度
  綜合所得總額為五、八五六、九九三元，淨額為四、八七四、三一四元。原告不服
  ，就陳鳳祥診所之掛號費收入與被告前次否准其列報扶養其他親屬廖嬋、廖家慰二
  人之免稅額一四四、○○○元及增列其本人、配偶與受扶養親屬之醫藥費扣除額等
  項，申經復查結果，核減執行業務所得一一、九五六元，變更核定綜合所得總額為
  五、八四五、○三七元，淨額為四、八六二、三五八元，其餘復查駁回。原告仍表
  不服，就醫藥費扣除額乙項，提起訴願，遭決定駁回，復起訴主張其與配偶、受扶
  養親屬等六人於八十八年確曾在陳鳳祥診所就醫，有掛號費收據等為證，被告卻否
  准其列報為扣除額，顯有違誤，詳如其起訴狀事實欄所載理由等語。
四查原告八十八年度綜合所得稅結算申報，列報列舉扣除額醫藥費及生育費計一、八
  四○元，被告原核定及復查決定均准扣除，此分列有結算申報書及審查結果增減金
  額變更比較表附原處分卷可稽，至於原告於復查階段申請追認其本人、配偶陳鳳祥
  、受扶養親屬顏雪娥、顏莊蘭香、施呂金鳳、陳乃源等六人於八十八年曾在陳鳳祥
  診所就醫之醫藥及生育費等掛號收據三四、四六○元，請准予扣除部分，經被告以
  九十一年一月二十四日財北國稅法字第九一○○二九三七號函載明上開六人姓名及
  身分證號碼，請健保局提供八十八年全年就診紀錄資料，健保局以九十一年二月二
  十一日健保審字第○九一○○○二五六八號函檢附之中央健康保險局保險對象住院
  就醫記錄明細表，經查上開明細表並無該六人於八十八年度在陳鳳祥診所之就診紀
  錄，又原告起訴後雖有補具該六人在陳鳳祥診所就醫病歷，惟查顏莊蘭香（九年三
  月二日生）當年已七十九歲，八十八年十二月一日在台南縣六甲鄉民生診所就診，
  同日又遠至台北縣中和市陳鳳祥診所就醫；另顏雪娥（二十八年十二月十七日生）
  八十八年三月一日、十一月四日先後在台南縣六甲鄉甲和診所、德安牙醫診所就診
  ，上開二日又均遠至台北縣中和市陳鳳祥診所就醫，有違常情，故原告起訴後所補
  具之上開病歷資料，頗不尋常，且原告既對親朋好友看診，可免收部分負擔掛號費
  ，焉有對其本人、直系血親及配偶、配偶之直系血親即上開六人收取掛號費及部分
  負擔費之理，綜上說明，被告復查決定否准原告申請追認列舉上開六人在陳鳳祥診
  所就診之醫藥費及生育費等扣除額三四、四六○元，核無違誤，訴願決定，予以維
  持，亦無不合，原告起訴意旨，非有理由，應予駁回。
五據上論結，本件原告之訴為無理由，依行政訴訟法第九十八條第三項前段、第二百
  三十六條，判決如主文。
中　　　華　　　民　　　國　　九十三　　年　　　三　　　月　　十二　　　日
                     臺 北 高 等 行 政 法 院   第 四 庭
                                               法　　官　　黃本仁
右為正本係照原本作成。
本件以訴訟事件所涉及之法律見解具有原則性者為限，始得於本判決送達後二十日內
向本院提出上訴狀並表明上訴理由，如已於本判決宣示後送達前提起上訴者，應於判
決送達後二十日內補具上訴理由（均按他造人數附繕本），且經最高行政法院許可後
方得上訴。
中　　　華　　　民　　　國　　九十三　　年　　　三　　　月　　十五　　　日
 　　　　　　　　　　　　　　　　　　          書 記 官　  姚國華
